【裁判字號】    99,司,8
【裁判日期】    990426
【裁判案由】    呈報清算人
【裁判全文】
臺灣宜蘭地方法院民事裁定                 99年度司字第8號
聲  請  人  甲○○（即基水新貿易有限公司之清算人）
上列聲請人呈報清算人就任及清算完結事件，本院裁定如下：
    主  文
聲請駁回。
聲請程序費用新台幣壹仟元由聲請人負擔。
    理  由
一、按解散之公司除因合併、分割或破產而解散外，應行清算。
    公司法第24條定有明文。上開規定於公司經中央主管機關撤
    銷或廢止登記者準用之，同法第26條之1 亦有明文。而公司
    之清算，以「全體股東」為清算人。但本法或章程另有規定
    或經股東決議，另選清算人者，不在此限。清算人應於就任
    後15日內，將其姓名、住所或居所及就任日期，向法院聲報
    。且清算人就任後，應即檢查公司財產情形，造具資產負債
    表及財產目錄，送交各股東查閱。又清算人就任後，應以公
    告方法，催告債權人報明債權，對於明知之債權人，並應分
    別通知。此觀公司法第113條準用同法第79條、第83條第1項
    、第87條第1 項、第88條之規定即明。又公司法所定清算人
    就任之聲報，應以書面為之，前項書面應記載清算人之姓名
    、住居所及就任日期，並附具公司解散、撤銷或廢止登記之
    證明、清算人資格之證明等文件、股東名冊、選舉清算人之
    股東會紀錄及資產負債表。非訟事件法第178 條及非訟事件
    法施行細則第24條亦分別定有明文，此為必須具備之程式。
    次按，非訟事件之聲請或陳述，欠缺法定要件，而其情形可
    以補正者，法院應限期命其補正，逾期不為補正時，應以裁
    定駁回之，非訟事件法施行細則第13條定有明文。
二、本件聲請意旨略以：基水新貿易有限公司係由經濟部命令解
    散，應行清算，依民法第37條規定由董事為清算人，伊為基
    水新貿易有限公司之董事，故伊為清算人，乃聲請呈報清算
    人就任。又公司因欠銀行債務，無力清償，公司所有財產之
    不動產廠房及基地，均被鈞院民事執行處拍賣完畢，舊有生
    鏽報廢機器設備亦經執行清理完畢，該不動產拍賣價金由債
    權銀行收取後尚不足清償全部債務，亦無資力清償剩餘部分
    。此外，公司毫無現金亦無任何有價值之動產，即無餘財產
    可供分派，且公司早已停業，並無現務及債權可收取、無分
    派盈餘，虧損部分已因財產被拍賣迨盡，變成銀行呆帳，亦
    無「資產及負債轉讓於他人」之情事。綜上，公司已一無所
    有，經詢會計師，無人能就此狀況編造資產負債表、財產目
    錄，且公司對外無債權存在，自不生催告債權之問題。又公
    司既已毫無所有財產，已無破產宣告之必要，本件清算已於
    99年3 月26日清算完結。故而聲報如上，請依法准為備查等
    語。
三、經查，聲請人主張基水新貿易有限公司遭經濟部命令解散等
    情事，固據其提出經濟部97年8月26日經授中字00000000000
    號函影本1件附卷可稽，是依公司法第26條之1準用同法第24
    條至第26條之規定，基水新貿易有限公司固應行清算，然「
    有限公司」之清算，以「全體股東」為清算人。但本法或章
    程另有規定或經股東決議，另選清算人者，不在此限，為公
    司法第79條所明定；且關於公司之清算，公司法為特別法，
    當優先於民法關於法人清算之規定，故聲請人雖謂其為該公
    司「董事」，依法當然為清算人云云，顯屬誤解。執此，本
    件聲請人呈報清算人就任及清算完結，固據其提出目的事業
    主管機關核准解散之函文、公司章程等件為證，然聲請人所
    檢送之事證，因欠缺清算人之就任日期、清算人資格之證明
    、股東名冊、選舉清算人之股東會紀錄、清算人就任後所造
    具之資產負債表及財產目錄、前開財務文件送交各股東查閱
    之證明文件、於日報顯著部分刊登公告催告債權人於一定期
    間內申報債權之證明等資料，業經本院於99年4月7日以通知
    函命其於收受通知後10日內補正，該通知並已於99年4月9日
    送達於聲請人，有送達證書附卷可稽。嗣聲請人雖於99年 4
    月12日具狀聲明補正清算期內收支表、損益表、清算所得申
    報書、監察人審察書、股東會議紀錄等件資料云云，惟遍查
    聲請人所附之附件資料，並無前開所述文件。揆諸首揭規定
    ，聲請人逾期迄未補正前開事項，其呈報就任清算人，已於
    法尚有未合；聲請人另謂一併聲報本件清算完結云云，亦因
    前述要件之不備已難准許，並欠缺應於清算完結後15日內，
    造具結算表冊，送交各股東，請求其承認，並於15日內向本
    院聲報之證明文件（公司法第92條、第93條第1 項規定參照
    ）等情，同經本院以前述函文併予通知聲請人釋明補正，聲
    請人亦逾期未補正，其聲請均難謂適法，而無從准許，應予
    駁回。
四、依非訟事件法施行細則第13條，非訟事件法第21條第1 項前
    段，裁定如主文。
中    華    民    國    99    年    4     月    26    日
                  臺灣宜蘭地方法院民事庭
                      法  官  林翠華
正本係照原本作成
如不服本裁定應於送達後10日內向本院提出抗告狀，並繳納抗告
費新台幣1,000元。
中    華    民    國    99    年    4     月    26    日
                      書記官  劉謹翊

司法院資訊處製作；財團法人民間司法改革基金會備份。
